臺灣臺中地方法院刑事判決　　　　　　　　　　　　九十一年度交易字第一八五號
　　公　訴　人　臺灣台中地方法院檢察署檢察官
　　被　　　告　甲○○
　　選任辯護人　陳坤榮
右列被告因過失致人於死案件，經檢察官提起公訴（九十年度偵字第一六六八一號）
，本院判決如左：
    主  文
甲○○無罪。
    理  由
一、公訴意旨略以：被告甲○○於民國九十年八月二十八日十二時許，騎乘車號ＴＨ
    Ｑˍ一一０號輕型機車沿台中縣后里鄉○里村○○路由西向東方向行進，途經甲
    后路二四七號前附近轉彎處欲左轉時，本應注意汽車行駛至交岔路口，其行進、
    轉彎當依轉彎車應讓直行車先行之規則，而依當時情形又無不能注意情事，竟疏
    未注意及此而冒然左轉。適逢張宇慶酒醉騎乘車號ＢＺＺˍ六七八號沿甲后路由
    西向東方向由後駛至，因不勝酒力且疏未注意車前狀況，並隨時採取必要安全措
    施，遂追撞甲○○所騎乘之上開機車，致甲○○受有左側肋骨骨折、脾臟破裂等
    傷害；而張宇慶則人車倒地後，受有頭部外傷致顱腦損傷後，送醫不治死亡，因
    認被告甲○○涉有刑法第二百七十六條第一項之過失致死罪嫌云云。
二、按犯罪事實應依證據認定之，無證據不得推定其犯罪事實；又不能證明被告犯罪
    或其行為不罰者，應諭知無罪之判決，刑事訴訟法第一百五十四條第三百零一
    條第一項分別定有明文。次按告訴人之告訴，係以使被告受刑事訴追為目的，是
    其陳述是否與事實相符，仍應調查其他證據以資審認，始得為被告不利之認定；
    又刑事訴訟上證明之資料，無論其為直接或間接證據，均須達於通常一般之人均
    不致有所懷疑，而得確信其為真實之程度，始得據為有罪之認定，若其關於被告
    是否犯罪之證明未能達此程度，而有合理懷疑之存在，致使無從形成有罪之確信
    ，根據「罪證有疑，利於被告」之證據法則，即不得遽為不利被告之認定（最高
    法院五十二年台上字第一三００號判例、七十六年台上字第四九八六號判例意旨
    參照）。
三、本件公訴人認被告涉有過失致死罪嫌，無非係以被告應注意並能注意卻未注意，
    因左轉未讓在後直行之被害人機車先行，致阻道發生車禍，且本件車禍先後送經
    台灣省台中縣區車輛行車事故鑑定委員會、台灣省車輛行車事故覆議鑑定委員會
    鑑定後，亦同採被告因違反交通安全規則而為肇事主因之見解為其主要論據。訊
    據被告固供承在右揭時地駕車與騎乘機車之被害人張宇慶發生碰撞致其死亡之事
    實，核與告訴人即被害人之弟乙○○指述情節除車禍發生原因外大致相符，並有
    現場照片十二幀、台中縣警察局大甲分局道路交通事故調查報告表一份在卷可資
    佐證。而本件車禍被害人張宇慶因頭部外傷致顱腦損傷死亡之情，亦經公訴人督
    同法醫相驗屬實，並製有勘驗筆錄、相驗屍體證明書與驗斷書等件附卷可稽。惟
    訊據被告堅決否認有何過失致死犯行，辯稱：伊家位於甲后路二三三巷一六０號
    ，係在伊行向之右邊，不可能在車禍處左轉；至伊機車左後方車燈在本件車禍發
    生前便已破損，而非遭死者張宇慶所騎之機車撞及，故不能憑此即認定伊當時是
    要左轉而阻擋直行之張宇慶，造成其車禍死亡云云。經查：
(一)、被告的住家係在台中縣后里鄉○○路二三三巷一六０號，被告發生車禍時係要
      返家吃藥等情，業據被告之妻周鄧鏽珠證述綦詳，而被告的住家巷口係在被告
      行道之右前方向，亦經本院現場履勘屬實，故被告所稱並無左轉之必要，尚屬
      可採。而經本院勘驗被告及被害人之車輛（雙方車輛均保持原狀並未經修復）
      ，被害人車子前方車頭撞擊全毀，前輪且因直接撞擊而有內縮之情形，而其機
      車座墊、置物箱並有毀損、脫落的情形，此並有本院現場履勘時製作之相片及
      勘驗筆錄附卷可證，而經與被告之機車比對，雖被告機車左邊下方有數個刮痕
      ，惟訊之當時現場處理之警員丙○○亦證稱：撞擊點不太看得出來等語。而機
      車在行進中本即不太穩定，若突經他車撞擊，自容易失控，而機車因失控而倒
      地，究向左倒或向右倒，可能與撞擊的力道、方向、駕駛人的反應皆有關係，
      實難以被告機車向左倒即判斷其倒地前有左轉之動作，而被告之機車既向左倒
      ，且產生刮地痕，其機車當不可能毫髮無傷，其刮痕極可能為倒地後刮地所造
      成。且依死者車輛受損嚴重、前輪內縮之情形，足見撞擊力道甚猛，若該處為
      撞擊點，被告之車輛當被推擠向右側倒地方屬合理，且被告之機車當受損嚴重
      ，故實難以被告機車左下側之刮痕或左後方車燈破損即為被告機車左轉之認定
      。被告於事故發生後即告訴警員：「我駕機車ＴＨＱˍ一一０號行駛甲后路由
      西向東方向，行至甲后路二四七號前時，聽見一聲奇怪的聲音之後轉頭欲看是
      什麼事，此時就被撞上了，我想後面機車可能是跌倒後再撞上我的」等語，有
      前開道路交通事故調查報告表內肇事經過摘要可參，而經本院調閱被告送醫時
      的病歷，亦記載：病患主訴今騎摩托車遭後車撞倒受傷等語，亦有該病歷可考
      ，再依死者張宇慶之機車若於行進間撞及被告機車，而其機車受損部位之高度
      包含範圍甚廣，無法在被告車上同高度處覓得對應受損部位之情，死者張宇慶
      或係因酒醉騎車撞擊他物，致機車倒地前衝，因碰撞被告機車（有可能靠地面
      車輪部位）致被告機車倒地，衝向左邊造成刮地痕跡，並導致被告嚴重受傷。
      被告對自後面而至甚或係倒地之機車撞擊，自屬無從防範，難認有何過失。而
      公訴人雖以本件車禍送鑑定、覆議結果均認被告為肇事主因，而認被告有過失
      ，惟查鑑定及覆議機構對死者張宇慶機車受損情形並未詳細履勘、觀察，僅以
      被告左後側處並不嚴重之刮痕即認定被告係左轉車，惟若依死者係在後而被告
      在前之情形，若因被告突然左轉而撞及，則以車頭往左時，車尾當會往右，碰
      撞點當在被告機車左前半段或中間位置，當不可能係在左後側處。故鑑定及覆
      議之意見尚難遽採，而告訴人既未在車禍現場聞見，其指訴認被告有過失亦屬
      無據。
(二)、綜前所述，本件告訴人之指述有明顯瑕疵；且公訴人所舉證據及本院調查所得
      ，被告雖有左轉之可能，惟尚不足以使本院卻除合理之懷疑，而達確信之程度
      ；本件復難認被告有其他違反何交通規則或注意義務之過失，揆諸前揭證據法
      則，即不得遽為不利被告之認定，自應為被告無罪之諭知。
據上論斷，應依刑事訴訟法第三百零一條第一項判決如主文。
中      華      民      國    九十一    年     十一     月    二十    日
                                      台灣台中地方法院交通法庭
                                          法  官   王  靜  秋
右正本證明與原本無異
如不服本判決應於送達後十日內向本院提出上訴狀
                                          書記官
中      華      民      國    九十一    年     十一     月    二十    日
